最高法院刑事判決　　　　　　　　　　111年度台上字第302號
上　訴　人　趙珮淳


上列上訴人因違反毒品危害防制條例等罪案件，不服臺灣高等法
院中華民國110 年10月21日第二審判決（110 年度上訴字第2486
號，起訴案號：臺灣新北地方檢察署109 年度偵字第36224 號）
，提起上訴，本院判決如下：
    主  文
上訴駁回。
    理  由
一、按刑事訴訟法第377 條規定，上訴於第三審法院，非以判決
    違背法令為理由，不得為之。是提起第三審上訴，應以原判
    決違背法令為理由，係屬法定要件。如果上訴理由書狀並未
    依據卷內訴訟資料，具體指摘原判決不適用何種法則或如何
    適用不當，或所指摘原判決違法情事，顯與法律規定得為第
    三審上訴理由之違法情形不相適合時，均應認其上訴為違背
    法律上之程式，予以駁回。本件原判決綜合全案證據資料，
    本於事實審法院之推理作用，認定上訴人趙珮淳有如其事實
    欄所載共同販賣第二級毒品甲基安非他命共2 次之犯行明確
    ，因而維持第一審關於論上訴人以民國109 年7 月15日修正
    施行前之毒品危害防制條例第4 條第2 項共同販賣第二級毒
    品共2 罪（均累犯），每罪均先裁量認為應依刑法第47條第
    1 項規定加重其刑（僅就法定刑為有期徒刑、罰金部分加重
    ），再依修正前毒品危害防制條例第17條第2 項及刑法第59
    條規定遞減輕其刑，並先加後減之，分別量處有期徒刑1 年
    10月及2 年4 月，及定其應執行之刑為有期徒刑2 年10月之
    判決，而駁回上訴人在第二審之上訴，已詳述其取捨證據、
    認定事實及得心證之理由，俱有卷存證據資料可資覆按（上
    訴人於偵查中、第一審及原審均已坦承本件犯行不諱，並未
    提出否認犯罪之辯解）；從形式上觀察，原判決並無足以影
    響其判決結果之違法情形存在。
二、按司法院釋字第775 號解釋意旨，係謂刑法第47條第1 項累
    犯加重本刑之規定，係基於累犯者有其特別惡性及對刑罰反
    應力薄弱等立法理由，惟不問情節一律加重最低本刑，致生
    罪刑不相當或違反比例原則之情形時，法院就該個案於不能
    適用刑法第59條規定酌減其刑時，應依上開解釋意旨，裁量
    是否加重最低本刑。而法院於審酌是否依累犯規定加重其刑
    ，應依個案情節為衡量，此與刑之量定，同為法院依職權裁
    量之事項，若其所裁量就累犯是否應加重其刑及量刑之結果
    ，均合於法律規定之要件與範圍，且於裁量權之行使無所逾
    越或濫用，而無明顯違背公平、比例及罪刑相當原則者，自
    不能任意指為違法而執為適法之第三審上訴理由。上訴人於
    原審雖主張本件並無依累犯規定加重其刑之必要云云，然原
    判決已說明：第一審判決以上訴人前於107 年1 月4 日受有
    期徒刑之執行完畢以後，5 年以內故意再犯本件共同販賣第
    二級毒品，合計2 罪，均為累犯。上訴人在本案以前已三度
    因施用毒品案件而入監執行完畢，仍不能戒絕毒品，反變本
    加厲而販賣毒品營利，足認其對刑罰之反應力甚為薄弱，衡
    酌罪刑相當及比例原則，認均有依累犯規定加重其刑之必要
    ，除販賣第二級毒品罪法定刑為無期徒刑部分不得加重外，
    爰均依法加重其刑等旨綦詳（見原判決第8 頁第23行至第9
    頁第4 行），核其論斷於法並無不合，自不能任意指為違法
    。
三、本件上訴人上訴意旨並非依據卷內資料具體指摘原判決究有
    如何違背法令之情形，徒執陳詞謂：伊於偵、審中坦承犯行
    ，已知所警惕，且與家庭關係良好，再犯可能性低，不應依
    累犯規定加重其刑云云，無非係就原審量刑職權之適法行使
    ，以及原判決已明確論斷說明之事項，再事爭執，顯不足據
    以辨認原判決已具備違背法令之形式。揆之首揭說明，其上
    訴均為違背法律上之程式，應併予駁回。
據上論結，應依刑事訴訟法第395 條前段，判決如主文。
中    華    民    國   111    年    1     月    6     日
                  刑事第一庭審判長法  官  郭  毓  洲  
                                  法  官  林  靜  芬  
                                  法  官  周  盈  文  
                                  法  官  蔡  憲  德  
                                  法  官  林  英  志  
本件正本證明與原本無異
                                  書記官
中    華    民    國   111    年    1     月    11    日